臺北高等行政法院判決　　　　　　　　　　　　　　九十一年度訴字第三九一二號
　　原　　　告　流行網企業有限公司
　　代　表　人　甲○○董事長.
　　訴訟代理人　乙○○
　　被　　　告　臺北縣政府
　　代　表　人　蘇貞昌縣長）.
右當事人間因建築法事件，原告不服內政部中華民國九十一年八月一日台內訴字第０
九一０００五五二九號訴願決定，提起行政訴訟。本院判決如左：
　　主      文
原告之訴駁回。
訴訟費用由原告負擔。
　　事      實
一、事實概要：原告之營業所位於台北縣永和市○○路三九五號一至三樓，該建築物
    領有台北縣政府工務局核發之八八變使字第三０八號變更使用執照，變更後用途
    為「ＫＴＶ」。嗣被告於九十年八月六日查獲系爭建築物有未經申請審查許可，
    即擅自變更改造室內裝修之情形，被告乃依建築法第七十七條之二第一項及第九
    十五條之一規定，於九十年十月四日以九十北府工使字第三五六三六五號函處原
    告代表人甲○○新台幣（下同）六萬元罰鍰，並限於九十年十一月三十日前改善
    或補辦手續。因甲○○逾期未辦理建築物公共安全檢查簽證及申報，被告遂依建
    築法第七十七條第三項及第九十一條第一項規定，於九十一年三月七日以北府工
    使字第０九一００九八一六九號函處甲○○六萬元罰鍰，並限於九十一年一月一
    日至六月三十日期間辦理手續。原告不服，以原告名義提起訴願，遭決定不受理
    ，原告猶表不服，仍以原告名義向本院提起行政訴訟。
二、兩造聲明：
　(一)原告聲明：請求撤銷訴願決定及原處分。
　(二)被告聲明：
    1.駁回原告之訴。
    2.訴訟費用由原告負擔。
三、兩造主張：
　(一)原告主張之理由：
　　1.按被告依其九十年八月六日建築物公共安全之構造與設備檢查紀錄表所載，認
      原告未經審查許可，擅自改造室內裝修。原告於接獲罰單後即與被告承辦人聯
      繫，並於次日前往解說，獲承辦人同意再行複查，如無誤再銷案。惟經被告發
      出處罰函才知本件仍未銷案，原告再次聯絡承辦人，才知該承辦人服刑中，遂
      聯繫現承辦人，答應於九十一年八月二十九日下午十四時於現場會勘，證明原
      告並未改造室內裝修。但被告稱因時間太久且當時之承辦人在服刑中，故無法
      更改罰款。
　　2.又有關原告違反建築物公共安全檢查簽證及申報辦法部分，按原告自八十八年
　　　七月一日開業迄今，都是與大廈一起申報，亦經數次之聯合稽查，九十一年二
　　　月下旬縣府前來檢查，說明原告需與大廈分開申報（此乃第一次被告知），且
　　　於九十一年六月三十日前提出申報即可，原告即著手申報，經縣府核准在案，
　　　並於九十一年八月三十一日複查通過。另被告承辦人員承諾於九十一年六月三
      十日前提出申報即不罰，原告確又收到罰單，實令人不解。再原告因營運不佳
      ，已於九十一年九月一日停業准予登記在案。
　　(二)被告答辯之理由：
    1.程序部分：按「自然人、法人、非法人之團體或其他受行政處分之相對人及利
      害關係人得提起訴願。」，訴願法第十八條定有明文。本件訴願之標的為九十
      一年三月七日北府工使字第０九一００九八一六九號函，其受處分人為甲○○
      ，而流行網企業有限公司非為受裁處之對象，未受委任，亦無提出相關證據，
      證明其係利害關係人，而提起訴願，經內政部九十一年八月一日台內訴字第０
      九一０００五五二九號訴願決定不受理。
    2.實體部分：
      按「建築物所有權人、使用人應維護建築物合法使用與其構造及設備安全。
        直轄市、縣（市）（局）主管建築機關對於建築物得隨時派員檢查其有關公
        共安全與公共衛生之構造與設備。供公眾使用之建築物，應由建築物所有權
        人、使用人定期委託中央主管建築機關認可之專業機構或人員檢查簽證，其
        檢查簽證結果應向當地主管建築機關申報。非供公眾使用之建築物，經內政
        部認有必要時亦同。」、「違反第七十七條第一項、第三項規定者，處建築
        物所有權人、使用人新臺幣六萬元以上三十萬元以下罰鍰，並限期改善或補
        辦手續，逾期仍未改善或補辦手續者得連續處罰，並停止其使用。必要時並
        停止供水、供電或封閉、強制拆除。」，分別為行為時建築法第七十七條第
        一項至第三項及第九十一條第一項所規定。
      本件原告訴訟理由略謂：「．．．違反公共安全檢查簽證及申報辦法，．．
　　　　．，九十一年二月下旬縣府前來檢查，解說本公司需與大廈分開申報（第一
　　　　次被告知），需於九十一年六月三十日前提出申報即可，本公司即著手申報
　　　　，經縣府核准在案並於九十一年八月三十一日前來複查通過，且縣府人員承
　　　　諾如於九十一年六月三十日前提出申報就不罰，卻又收到罰單，實令人不服
　　　　，．．．」云云。
　　　卷查本件坐落永和市○○路三九五號一至三樓建築物，領有被告工務局核發
　　　　之八八變使字第三０八號變更使用執照，變更後用途為「ＫＴＶ」，案經被
　　　　告於九十年八月六日查獲系爭建築物未經許可，擅自變更改造室內裝修，被
　　　　告以九十年十月四日九十北府工使字第三五六三六五號函行政處分書，以違
　　　　反建築法第七十七條之二第一項爰依同法第九十五條之一規定，處甲○○六
　　　　萬元罰鍰，並限於九十年十一月三十日前改善或補辦手續在案。又甲○○逾
　　　　期未辦理九十年度建築物公共安全檢查簽證及申報作業，被告以九十一年三
　　　　月七日北府工使字第０九一００九八一六九號函裁處甲○○六萬元罰鍰。
  　　次按系爭建築物係經營ＫＴＶ業，依建築物公共安全檢查簽證及申報辦法第
　  　　四條規定，「視聽歌唱業」係屬Ｂ類一組，其檢查申報頻率為每一年一次，
　　  　其檢查申報期間為每年一月一日起至六月三十日止，本施行日期為八十六年
　　　  一月一日起實施，供公眾使用之建築物，本應由建築物所有權人、使用人於
　　　  該辦法規定之申報期間委託專業機構或人員辦理檢查簽證，並主動備具申報
  　　　書及檢查報告書向當地建築主管機關申報。甲○○雖以九十一年六月十八日
  　　　九十一北工使字第Ｇ一四一五號「建築物防火避難設施與設備安全檢查申報
  　　　結果通知書」准予報備，列管複查，惟本件系爭建築物未辦理九十年度建築
  　　　物公共安全檢查簽證及申報，其違規事實明確，洵勘認定，被告乃以九十一
  　　　年三月七日北府工使字第０九一００九八一六九號函裁處甲○○六萬元罰鍰
  　　　，揆諸法令規定，並無違誤。
　　理      由
一、按提起任何訴訟，請求法院裁判，均應以有權利保護必要為前提，具備權利保護
    必要者，其起訴始有值得權利保護之利益存在，故又稱為訴之利益，是原告之訴
    ，依其所訴之事實，係欠缺權利保護必要者，即屬無訴之利益，在法律上顯無理
    由，行政法院得不經言詞辯論，逕以判決駁回之。行政訴訟法第一百零七條第三
    項定有明文。又按法人為法律上之獨立人格者，其與法人代表人之自然人，係個
    別之權利義務主體，不容混為一談，行政法院（現改制為最高行政法院）五十年
    判字第一一０號著有判例。
二、經查原告係以其公司名義向本院提起行政訴訟，然查本件被告九十年十月四日九
    十北府工使字第三五六三六五號函及九十一年三月七日北府工使字第０九一００
    九八一六九號函之對象為甲○○，與原告係兩個不同之權利義務主體，原告自不
    能以其法人（流行網企業有限公司）身分，對不同之自然人（甲○○）人格之行
    政爭訟事件為任何主張或訴訟行為，揆之首揭說明及判例意旨，其有當事人不適
    格之程序上不合法，甚為顯然，而其所提本件訴訟，該事項係屬無法補正之事項
    ，是原告之訴，依其所訴之事實，在法律上顯無理由，依首開法條規定，本院自
    得不經言詞辯論，逕以判決駁回之。
據上論結，本件原告之訴為無理由，依行政訴訟法第一百零七條第三項、第一百零四
條、民事訴訟法第九十五條、第七十八條，判決如主文。
中　  　華　  　民  　　國　　九十三　　　年　　　三　　　月　　 三 　　日
                      臺 北 高 等 行 政 法 院   第 三 庭
                                     審 判 長   法    官　鄭忠仁
                                                法    官　侯東昇
                                                法    官　林育如
右為正本係照原本作成。
如不服本判決，應於送達後二十日內，向本院提出上訴狀並表明上訴理由，如於本判
決宣示後送達前提起上訴者，應於判決送達後二十日內補提上訴理由書（須按他造人
數附繕本）。
中　  　華　  　民  　　國　　九十三　　　年　　　三　　　月　　 三 　　日
                      　　　　　　　　　　　　　書 記 官　林惠堉
